最高法院刑事判決　　　　　　　　　　　　　　　八十六年度台上字第五二一七號
　　上 訴 人　台灣高等法院花蓮分院檢察署檢察官
　　被　　告　甲○○
右上訴人因貪污案件，不服台灣高等法院花蓮分院中華民國八十五年十二月五日第二
審更審判決（八十五年度上更(二)字第六二號，起訴案號：台灣台東地方法院檢察署八
十一年度偵字第六○八、六四四、一○八七號），提起上訴，本院判決如左：
    主  文
原判決撤銷，發回台灣高等法院花蓮分院。
    理  由
本件原判決以公訴意旨略稱：被告甲○○為台灣省政府交通處南迴鐵路工程處（下稱
南迴鐵路工程處）雇員，於民國七十八年間辦理由榮泰工程股份有限公司（下稱榮泰
公司）承包之南迴鐵路工程處富山段即南迴鐵路49K+440 至50K+120 路基橋涵工程之
監工職務，為依據法令從事公務之人員，竟基於圖利他人之概括犯意，於同年六月二
十日起，至七十九年一月十日止，辦理該工程第十二期至第十九期估驗計價時，明知
該工程其中預力地錨部分，含Ａ、Ｂ、Ｃ、Ｄ四座擋土牆及Ｌ型擋土牆，合計四十噸
地錨九一一九公尺、六十噸地錨一五○○公尺經榮泰公司轉包與台特新技術開發工程
有限公司（下稱台特公司），台特公司實際施工進度未達榮泰公司所屬監工員王國懿
製作交付之工程日報表所載數量，仍轉登載於其職務上製作之不實工程估驗計價表，
呈送南迴鐵路工程處，將合計至少一六三米以上之尚未施工之地錨價款，計價予榮泰
公司順利溢領新台幣（下同）三百二十三萬七千一百二十元以上，足生損害於南迴鐵
路工程處，因認被告涉有貪污治罪條例第六條第一項第三款及刑法第二百十六條、第
二百十三條之罪嫌等情，惟經審理結果，不足證明被告之犯罪，因而撤銷第一審判決
，改判諭知被告無罪，固非無見。
惟查審理事實之法院對於被告有利及不利之證據，應一律注意，詳為調查，綜合全案
證據資料，本於經驗法則以定其取捨，並將取捨證據及得心證之理由於判決內詳為說
明。如援引有利於被告之證據而為被告有利之認定，對於不利之證據不足採取之理由
，未予說明，即有理由不備之違法。本件被告甲○○於八十一年四月十七日在調查局
台東調查站訊問時已坦承其製作之工程估驗計價表確有未按實際施工進度估驗，而有
超估情事（見偵字第六○八號卷(一)第二三四、二三五頁）；同日檢察官偵查時，被告
雖改稱：「我計價並未超過超估（應係「估驗」之誤）範圍，我原來計價較少，段長
向我說過後我計價之範圍也沒超過榮泰公司之監工日報表（應係「施工日報表」之誤
），而榮泰公司之監工日報表（應係「施工日報表」之誤）與現場也大致符合，只有
小部分不符而已」云云（同上卷第二三七、二三八頁），惟被告於翌（十八）日調查
局台東調查站及檢察官訊問時又坦承自七十八年五月之後辦理估驗計價時，均未依實
際地錨施工進度計價而有超估情事（同上卷第二五五、二五六、二五七、二五八、二
五九頁）。被告上開不利於己之自白，何以不足採信，原判決未詳為剖析說明，僅以
被告於八十一年四月十七日檢察官偵查中曾否認犯行，即謂其供述前後不一為有瑕疵
而不可採，難謂無理由欠備之違誤。又查被告為南迴鐵路工程處派駐本件工程現場之
監工，負有管制工程進度及辦理估驗計價之權責，依該工程處與包商榮泰公司所訂工
程合約約定，每期工程款須按實際完工之進度核實估驗計價，而被告於調查局訊問及
檢察官偵查中所供其明知榮泰公司之施工日報表所載施工進度有超越實際進度甚多之
情形，仍於第十二期至第十九期估驗計價時，不依實際進度，而依榮泰公司之施工日
報表登載於其職務上所製作之監工日報表，再依監工日報表估驗計價等情，如果無訛
，則被告所為是否僅係疏忽職責而非圖利榮泰公司，即非無研求餘地。究竟實情如何
﹖原審未詳查釐清，遽以「被告無圖利榮泰公司或台特公司之動機與目的」，及「被
告位卑職繁，因疏忽職責，致估驗與實際進度不符，可能性非低」云云，而為被告無
罪之諭知，亦有可議。檢察官上訴意旨指摘原判決違背法令，尚非全無理由，應認仍
有發回更審之原因。
據上論結，應依刑事訴訟法第三百九十七條、第四百零一條，判決如主文。
中      華      民      國    八十六    年      九      月      四      日
                              最高法院刑事第七庭
                                  審判長法官  董  明  霈
                                        法官  丁  錦  清
                                        法官  賴  忠  星
                                        法官  林  茂  雄
                                        法官  謝  俊  雄
      右正本證明與原本無異
                                              書  記  官
中      華      民      國    八十六    年      九      月      九      日
